臺灣高雄地方法院刑事判決　　　　　　 95年度易緝字第142號
公　訴　人　臺灣高雄地方法院檢察署檢察官
被　　　告　丁○○
　　　　　　　　　　(現於臺灣高雄看守所)
上列被告因竊盜案件，經檢察官聲請逕以簡易判決處刑（94年度
偵字第11136 號），本院受理後（94年度簡字第4212號），認為
不宜以簡易判決處刑，改以通常程序審理，判決如下：
    主  文
丁○○共同竊盜，處有期徒刑參月，如易科罰金，以銀元參佰元
即新臺幣玖佰元折算壹日。
    事  實
一、丁○○與其子甲○○ (另依職權告發)共 同居住高雄市○○
    區○○路62巷15號12樓之3 ，於民國（下同）94年4 月20日
    下午10時許，見米婕爾國際股份有限公司所承租位於高雄市
    苓雅區○○路62巷15號11樓之2 之倉庫之大門因遭受破壞而
    未上鎖，與其子甲○○ (另依職權告發)為 減少電費支出，
    竟共同意圖為自己不法之所有，彼此分工，由其中1 人進入
    上開15號11樓之2 屋內 (侵入住宅部分，未據告訴)， 前往
    該屋陽台處，再由另1 人在其住處陽台，將延長線丟往前開
    15 號11 樓之2 之陽台附近，另1 人即在該陽台處接住上開
    延長線，將延長線之電線接在15號11樓之2 之客廳及陽台之
    插座電源處後，再以其他延長線連接至其上開住處，而自94
    年4 月21日起接續竊取上開米婕爾國際股份有限公司所管領
    之電能使用。嗣於94年4 月29日下午4 時30分許，為米婕爾
    國際股份有限公司員工乙○○發覺上開倉庫門鎖遭破壞，遭
    人侵入竊接電源，報警究辦，並經警方於同年5 月13日14時
    許前往丁○○住處查看時，當場查獲。迄為警查獲止，丁○○與甲○○2 人共竊取米婕爾國際股份有限公司所管領，合
    計價值為902 元之電能。
二、案經米婕爾國際股份有限公司訴由高雄市政府警察局苓雅分
    局報告臺灣高雄地方法院檢察署檢察官聲請簡易判決處刑。
    理  由
一、按「被告以外之人於審判外之言詞或書面陳述，除法律有規
    定者外，不得作為證據。」刑事訴訟法第159 條第1 項固定
    有明文。惟按「被告以外之人於審判外之陳述，雖不符前4
    條之規定，而經當事人於審判程序同意作為證據，法院審酌
    該言詞陳述或書面陳述作成時之情況，認為適當者，亦得為
    證據。當事人、代理人或辯護人於法院調查證據時，知有第
    159 條第1 項不得為證據之情形，而未於言詞辯論終結前聲
    明異議者，視為有前項之同意。」刑事訴訟法第159 條之5
    亦規定甚明。本件證人即米婕爾國際股份有限公司之副理乙○○、專員蔡芯岱於警詢時之陳述，雖屬被告以外之人於審
    判外之言詞陳述，惟被告於本院調查證據時，知有上情而未
    於言詞辯論終結前聲明異議，本院審酌上開筆錄作成時，較
    無人情施壓或干擾，亦無不當取供之情形，認為以之作為本
    案之證據亦屬適當，是其2 人於警詢中之陳述，依刑事訴訟
    法第159 條之5 之規定，自得為證據，合先敘明。
二、上開事實，業據被告丁○○坦承不諱，核與證人乙○○、蔡
    芯岱於警詢時之指訴情節，大致相符。此外，並有現場照片
    5 張及電費帳務管理系統欠費查詢單1 紙附卷可稽，被告犯
    行堪以認定。雖被告堅稱其係一人獨自竊取本件電能云云。
    惟查，案外人甲○○ (年籍詳卷，另依職權告發)於 本件竊
    盜犯行發生之時迄被告為警查獲止，與被告共同居住高雄市
    苓雅區○○路62巷15號11樓之2 ，業經被告於94年5 月13日
    警詢及本院95年8 月8 日訊問時坦承在卷，而被告於本院95
    年8 月8 日訊問時亦坦承其子甲○○偷接電線；嗣被告於本
    院95年9 月21日審理時對於如何接電乙節，所答內容完全與
    社會經驗不符 (見當日審判筆錄)。 本院為求慎重，於96年
    1 月16日前往現場勘驗，並命被告當場示範如何自高雄市○○區○○路62巷15號12樓之3 將電線 (延長線)甩 至同路62
    巷15號11樓之2 ，被告並無法將電線 (延長線)甩 至62巷15
    號11樓之2 ，有勘驗筆錄在卷可稽。是以，本院認以被告之
    技能並無法順利將電線 (延長線)自 新光路62巷15號12樓之
    3 甩至新光路62巷15號11樓之2 後再接電，並審酌案外人甲○○於本件竊電事實發生之時，與被告共同居住上址，及被
    告曾坦承甲○○有偷接電線等情，足見被告應係與其子甲○○共同分工合作，以私接電線之方式竊取米婕爾國際股份有
    限公司所管領之電能，附此敘明。
三、按，刑法於94年1 月7 日修正，同年2 月2 日公布，並於95
    年7 月1 日施行，而新修正刑法第2 條第1 項之規定，係規
    範行為後法律變更所生新舊法律比較適用之準據法，於新法
    施行後，應適用新法第2 條第1 項之規定，為「從舊從輕」
    之比較。且比較時應就罪刑有關之共犯、未遂犯、想像競合
    犯、牽連犯、連續犯、結合犯，以及累犯加重、自首減輕暨
    其他法定加減原因 (如身分加減)與 加減例等一切情形，綜
    其全部罪刑之結果而為比較，再適用有利於行為人之法律處
    斷 (最高法院85年度台上字第757 號判決要旨、最高法院95
    年5 月23日95年第8 次刑事庭會議決議參照)。 茲比較新、
    舊法如下：
  (一)被告行為時，刑法第320 條第1 項所定之法定本刑，其中關
    於罰金之最低額度，依刑法第33條第5 款規定：罰金：一元
    以上。另依現行法規所定貨幣單位折算新臺幣條例第2 條之
    規定，折算為新臺幣後，為三元以上。而被告行為後，94年
    1 月7 日修正，同年2 月2 日公布，並於95年7 月1 日施行
    之刑法第33條第5 款規定：罰金，新臺幣一千元以上，以百
    元計算之。比較新、舊法之結果，95年7 月1 日修正前之刑
    法第320 條第1 項之法定刑，就罰金部分，其最低度為新臺
    幣三元，而95年7 月1 日修正後之刑法第320 條第1 項之法
    定刑，就罰金部分，其最低度為新臺幣一千元，以修正前之
    刑法第320 條第1 項之規定較有利於被告。
  (二)又按，「行為後法律有變更者，適用行為時之法律。但行為
    後之法律有利於行為人者，適用最有利於行為人之法律。」
    此為刑法第2 條第1 項揭示之法律變更從舊從輕原則，規範
    目的在於避免惡化行為人之法律地位，致其受行為時無法預
    見之刑罰處罰，故該條文「法律」之解釋限於「刑罰法律」
    （釋字第103 號解釋、最高法院5 1 年台非字第76號判例參
    照），循此意旨，則該條文之「變更」當限於「影響整體刑
    罰權規範內容利或不利」之變更（最高法院85年度台上字第
    105 號判決參照），始合其規範目的，且限於裁判時與行為
    時所應適用之同一法律（條）之法定刑已有所變更之情形，
    若非同一法律，且不影響刑罰權利或不利變更時，則僅生擇
    一適用之問題，並無從輕原則之適用（最高法院89年度台上
    字第1373號判決參照）。查被告行為時，刑法第320 條第1
    項之法定本刑，其中關於罰金部分，依罰金罰鍰提高標準條
    例第1 條前段規定，就其原定數額提高為10倍 (中華民國72
    年7 月27日司法院、行政院令發布，並自72年8 月1 日起施
    行：「依戡亂時期罰金罰鍰提高標準條例 (80年5 月6 日修
    正名稱為罰金罰鍰提高標準條例)第1條前段及第3 條規定將
    刑法定有罰金各條之罰金數額，均提高為10倍)。 及依現行
    法規所定貨幣單位折算新臺幣條例第2 條規定，以新臺幣元
    之3 倍計算，換言之，被告行為時之刑法第320 條第1 項之
    法定本刑，就罰金部分，經折算為新臺幣後，為原定罰金數
    額之30倍；而被告行為後，依95年6 月14日公布之刑法施行
    法第1 條之1 規定，中華民國94年1 月7 日刑法修正施行後
    ，刑法分則編所定罰金之貨幣單位為新臺幣 (第1 項)。94
    年1 月7 日刑法修正時，刑法分則編未修正之條文定有罰金
    者，自94年1 月7 日刑法修正施行後，就其數額提高為30倍
    。但自72年6 月26日至94年1 月7 日新增或修正之條文，就
    其所定數額提高為3 倍 (第2 項)。 查刑法第320 條第1 項
    自72年6 月26 日 至94年1 月7 日間並無修正，是依據前揭
    刑法施行法第1 條之1 之規定，刑法第320 條第1 項之法定
    本刑，自95年7 月1 日起，其罰金單位改為新臺幣，並就原
    訂數額提高為30 倍 ，與刑法施行法第1 條之1 修訂前之數
    額並無不同。是刑法施行法第1 條之1 施行後，罰金刑貨幣
    單位雖有「銀元」、「新臺幣」之更異，惟適用結果之罰金
    額度則無二致，就罰金法定刑提高之「刑罰權規範內容」並
    無利或不利變更，自不生新、舊法之比較問題。本院復審酌
    刑法施行法第1 條之1 增訂之立法理由謂：「依94年1 月
    7 日修正之刑法第33條第5 款規定，罰金貨幣單位已改為新
    臺幣，刑法分則編各罪所定罰金之貨幣單位，自應配合上開
    規定修正，爰為第1 項規定。刑法24年施行後，為解決國
    民所得經濟水準已大幅提昇問題，有關罰金與罰鍰倍數之調
    整及銀元與新臺幣之折算標準，訂有「罰金罰鍰提高標準條
    例」及「現行法規所定貨幣單位折算新臺幣條例」，除罰金
    以一銀元折算三元新臺幣外，並將72年6 月26日以前修正之
    刑法部分條文罰金數額提高為10倍；其後修正者則不再提高
    倍數，亦即刑法分則各罪罰金數額視前開情形分別提高為30
    倍或3 倍。考量新修正之刑法施行後，不再適用「現行法規
    所定貨幣單位折算新臺幣條例」，為使罰金數額趨於一致，
    避免衍生新舊法比較適用問題，以緩和實務適用法律之衝擊
    ，於不變動罰金數額之前提下，爰為第2 項規定。」等語，
    顯見立法者有意以刑法施行法第1 條之1 之規定取代，「罰
    金罰鍰提高標準條例」及「現行法規所定貨幣單位折算新臺
    幣條例」之規定。是以，刑法施行法第1 條之1 公布施行之
    後，自應適用刑法施行法第1 條之1 規定，附此敘明。
  (三)被告行為時之刑法第28條規定：「二人以上共同實施犯罪之
    行為者，皆為正犯」，而被告行為後，95年7 月1 日新修正
    施行之刑法第28條規定：「二人以上共同實行犯罪之行為者
    ，皆為正犯」，考其立法理由，係將「共同正犯」之概念排
    除學說及實務上通稱之「陰謀共同正犯」、「預備共同正犯
    」，是修正後之共同正犯規定，限縮共同正犯之成立範圍，
    顯較修正前之規定有利於被告。
  (四)綜合上述，就本案而言，被告與甲○○已共同實行構成要件
    之行為，而非僅止於「陰謀共同正犯」、「預備共同正犯」
    之階段，故比較新、舊法之結果，仍以被告行為時之刑法規
    定較有利於行為人，自應依刑法第2 條第1 項前段規定，一
    體適用修正前之刑法刑法第320 條第1 項、第28條之規定。
四、按電能以動產論，刑法第323 條定有明文，故核被告丁○○
    所為，係犯刑法第320 條第1 項之竊盜罪。其與甲○○間有
    犯意之聯絡及行為之分擔，應依修正前刑法第28條之規定，
    論以共同正犯。又被告與其子甲○○共同以電線私接告訴人
    米婕爾國際股份有限公司所管領之電線之後，既已將米婕爾
    國際股份有限公司之電能置於隨時可得使用之狀態，其竊盜
    行為已於第一次使用電能之時完成，被告之後使用 (竊取)
    電能時，乃在密接之時間、地點為之 (一日數次)， 顯係在
    一個竊取犯意之下之數個行為，應屬接續犯之單純一罪。另
    被告前於94年3 月27日15時許，意圖為自己不法之所有，在
    高雄市○○○路285 號之「笑笑笑國際股份有限公司高雄中
    山分公司」 (店名為「光南大批發」)內 ，徒手竊取置放於
    上址展示架上之VCD 及DVD 光碟片共46片，得手後，將上開
    物品藏放在手提袋內，並逕自走出收銀台，而於該店門口為
    店員陳政宏發覺並當場報警逮捕，其所犯刑法第320 條竊盜
    罪之犯行，業經本院於94年4 月20日以94年度簡字第2148號
    判處拘役30日，同年5 月19日確定，有上開刑事判決書及臺
    灣高等法院被告前案紀錄表各1 份在卷可稽。惟上開被告所
    涉犯之竊盜犯行，不論係行為之態樣及手法皆與本件被告所
    涉之竊盜犯行有所不同，足見被告於94年3 月27日所為之竊
    盜犯行，與本件竊盜犯行並非基於概括之犯意而為，上開刑
    事判決之既判力自不及於本案，故本院自得就本件加以審理
    ，併此敘明。爰審酌被告貪圖小利而為本件犯行，且於本院
    審理中，仍刻意迴護其子甲○○，行為屬實不該，惟念其於
    警詢、偵查及本院審理中均坦承犯行，態度尚稱良好，及其
    所造成之損害尚非重大等一切情狀，量處如主文所示之刑。
    又
    本件被告犯罪時之刑法第41條第1 項前段規定：「犯最重本
    刑為5 年以下有期徒刑以下之刑之罪，而受6 個月以下有期
    徒刑或拘役之宣告，因身體、教育、職業、家庭之關係或其
    他正當事由，執行顯有困難者，得以1 元以上3 元以下折算
    1 日，易科罰金。」，另依現行法規所定貨幣單位折算新臺
    幣條例第2 條規定，現行法規所定金額之貨幣為圓、銀元或
    元者，以新臺幣元之3 倍計算，及依修正前罰金罰鍰提高標
    準條例第2 條（現已刪除）規定，依刑法第41條易科罰金者
    ，就其原定數額提高為100 倍折算1 日，故被告行為時之易
    科罰金折算標準，得以銀元100 元以上300 元以下折算1 日
    ，經折算為新臺幣後，應以新臺幣300 元以上900 元以下折
    算1 日。惟95年7 月1 日修正公布施行之刑法第41條第1 項
    前段則規定：「犯最重本刑為5 年以下有期徒刑以下之刑之
    罪，而受6 個月以下有期徒刑或拘役之宣告者，得以新臺幣
    1000元、2000元或3000元折算1 日，易科罰金。」比較修正
    前後之易科罰金折算標準，以95年7 月1 日修正公布施行前
    之規定，較有利於被告，是應依刑法第2 條第1 項前段，適
    用修正前刑法第41條第1 項前段規定，定其折算標準。故本
    件並依修正前刑法第41條第1 項前段、修正前罰金罰鍰提高
    標準條例第2 條（現已刪除）、現行法規所定貨幣單位折算
    新臺幣條例第2 條規定，諭知易科罰金之折算標準。
四、移送併辦意旨另以：被告丁○○於94年9 月20日19時10分許
    ，意圖為自己不法之所有，在高雄市前鎮區○○○路246 號
    之「A ＋1 」精品百貨店內，徒手竊取該公司所有置放在一
    樓飾品貨架上陳列販賣之髮飾、精油等物品，得手後，將之
    藏放在手提包內，正欲離去之際，遭保全人員楊哲雄發現而
    查獲，當場扣得其所竊取之上開髮飾、精油等物品，因認被
    告涉刑法第320 條竊盜罪嫌，且其所犯竊盜罪之事實與前揭
    論罪科刑部分有連續犯之裁判上一罪等語。惟查，上開被告
    所涉犯之竊盜犯行，其竊取之財物為動產，與本件竊取之財
    物為電能不同，且其竊取行為之手法與本件被告所涉之竊盜
    犯行亦有所不同，足見被告於94年9 月20日所為之竊盜犯行
    ，與本件論罪科刑之竊盜犯行並非基於概括之犯意而為，兩
    者間並無連續犯之裁判上一罪關係。上開移送併辦之事實既
    未經檢察官起訴，自應退由檢察官依法偵辦。
五、至案外人甲○○ (年籍詳卷)涉 嫌與被告丁○○共同竊取本
    案電能部分，自應由本院檢具相關卷證，函請檢察官依法偵
    辦，附此敘明。
據上論斷，應依刑事訴訟法第452 條、第299 條第1 項前段，刑
法第2 條第1 項前段、修正前刑法第28條、第320 條第1 項、第
323 條、修正前刑法第41條第1 項前段、修正前罰金罰鍰提高標
準條例第2 條（現已刪除）、現行法規所定貨幣單位折算新臺幣
條例第2 條，刑法施行法第1 條之1 ，判決如主文。
本案經檢察官丙○○到庭執行職務。
中　　華　　民　　國　　96　　年　　1 　　月　　31　　日
                        刑事第九庭  審判長法　官  王啟明
                                          法  官  謝梨敏
                                          法  官  陳建和
以上正本證明與原本無異。
如不服本判決，應於判決送達後十日內，向本院提出上訴狀。
中　　華　　民　　國　　96　　年　　1 　　月　　31　　日
                                          書記官  林姵妤
附錄本案論罪科刑法條：
中華民國刑法第320條
 (普通竊盜罪、竊佔罪)
意圖為自己或第三人不法之所有，而竊取他人之動產者，為竊盜
罪，處五年以下有期徒刑、拘役或五百元以下罰金。
意圖為自己或第三人不法之利益，而竊佔他人之不動產者，依前
項之規定處斷。
前二項之未遂犯罰之。
中華民國刑法第323條
（竊能量以竊取動產論）
電能、熱能及其他能量，關於本章之罪，以動產論。
